臺灣雲林地方法院刑事裁定
110年度撤緩字第34號
聲  請  人  臺灣雲林地方檢察署檢察官
受  刑  人  蔣東源


上列聲請人因受刑人犯侵占案件（本院110年度易字第130號），
聲請撤銷緩刑之宣告（110年度執保字第74號），本院裁定如下
：
    主  文
聲請駁回。
    理  由
一、聲請意旨略以：受刑人即被告蔣東源因業務侵占案件，經本
    院於民國110年4月19日以110年度易字第130號判決判處有期
    徒刑6月，緩刑3年，並於判決確定後6個月內支付公庫新臺
    幣（下同）60,000元，及應於判決確定後1年內，接受法治
    教育課程2場次，於110年5月18日確定在案，緩刑期間自110
    年5月18日至113年5月17日（下稱前案）。惟受刑人於緩刑
    期間前之110年5月12日，因竊盜案件，經本院於110年7月2
    日以110年度六簡字第148號判決判處拘役20日，於110年8月
    3日確定（下稱後案）。依刑法第75條之1第1項第1款之規定
    ，屬得撤銷緩刑宣告之原因，爰依刑事訴訟法第476條之規
    定聲請撤銷受刑人於前案所受之緩刑宣告。
二、按受緩刑之宣告，而於緩刑前因故意犯他罪，而在緩刑期內
    受6月以下有期徒刑、拘役或罰金之宣告確定者，足認原宣
    告之緩刑難收其預期效果，而有執行刑罰之必要者，得撤銷
    其宣告，刑法第75條之1第1項第1款定有明文。考其立法意
    旨，即「關於緩刑之撤銷，現行法第75條第1項固已設有2款
    應撤銷緩刑之原因；至得撤銷緩刑之原因，則僅於保安處分
    章內第93條第3項與撤銷假釋合併加以規定，體例上不相連
    貫，實用上亦欠彈性，爰參酌上開立法例【即德國、奧地利
    現行立法例】增訂本條，於第1項分設4款裁量撤銷之原因，
    其理由如次：㈠現行關於緩刑前或緩刑期間故意犯他罪，而
    在緩刑期內受得易科罰金之有期徒刑之宣告者，列為應撤銷
    緩刑之事由，因認過於嚴苛，而排除第75條應撤銷緩刑之事
    由，移列至得撤銷緩刑事由，俾使『法官依被告再犯情節，
    而裁量是否撤銷先前緩刑之宣告』；㈡如有前開事由，但判決
    宣告拘役、罰金時，可見行為人仍未見悔悟，有列為得撤銷
    緩刑之事由，以資彈性適用，爰於第1項第1款、第2款增訂
    之。…㈢本條採用『裁量撤銷主義』，賦與法院撤銷與否之權限
    ，特於第1項規定實質要件為『足認原宣告之緩刑難收其預期
    效果，而有執行刑罰之必要』，供作審認之標準。…」核亦足
    見，於上揭「得」撤銷緩刑之情形，法官應依職權本於合目
    的性之裁量，妥適審酌被告所犯前後數罪間，關於法益侵害
    之性質、再犯之原因、違反法規範之情節是否重大、被告主
    觀犯意所顯現之惡性及其反社會性等情，是否已使前案原為
    促使惡性輕微之被告或偶發犯、初犯改過自新而宣告之緩刑
    ，已難收其預期之效果，而確有執行刑罰之必要，此與刑法
    第75條第1項所定2款要件有一具備，即毋庸再行審酌其他情
    狀，應逕予撤銷緩刑之情形，尚有不同。次按緩刑之宣告應
    撤銷者，由受刑人所在地或其最後住所地之地方法院檢察官
    聲請該法院裁定之，刑事訴訟法第476條亦有明定。
三、經查：
  ㈠受刑人之戶籍設於雲林縣○○鄉○○村○○00號之1，此有個人戶籍
    資料查詢結果在卷可佐，足認受刑人最後住所地係在本院管
    轄區域內，又受刑人所犯後案於110年8月3日判決確定，檢
    察官於後案判決確定後之6月內向本院聲請撤銷前案緩刑宣
    告，程序上並無違誤，核先敘明。
  ㈡聲請意旨所指受刑人於前案緩刑宣告前犯後案，後案並於前
    案緩刑期內經判處得易科罰金之拘役20日確定等情，有上開
    各該判決書及臺灣高等法院被告前案紀錄表在卷可稽，堪以
    認定。
  ㈢受刑人雖於前案緩刑宣告確定前因故意犯他罪，而在緩刑期
    內受得易科罰金之拘役宣告確定，然刑法緩刑制度係為促進
    惡性輕微之被告或偶發犯、初犯利於改過自新而設，刑法第
    75條之1又已課予法院裁量之義務，已如前述，則被告雖合
    於上開要件，然是否已足認前案緩刑宣告難收其預期效果，
    而有執行刑罰之必要，仍須衡酌相關情況決定之。惟聲請人
    除提出後案之刑事判決外，僅單純記載受刑人所為合於刑法
    第75條之1第1項第1款所定撤銷緩刑宣告之原因等，並未於
    聲請書內載明受刑人有何非予執行刑罰，否則難收其預期效
    果之具體事證。又查受刑人於緩刑前犯竊盜之後案，與其前
    案中業務侵占罪部分相較，其案件類型迥異，犯罪型態、原
    因、社會危害程度有所差異；且竊盜罪及業務侵占罪雖均侵
    害財產法益，惟該二罪之立法目的顯然不同，罪質亦互殊；
    受刑人所犯前案係刑法第336條第2項之業務侵占罪，法定刑
    為「6月以上5年以下有期徒刑，得併科90,000元以下罰金」
    ，後案則係犯刑法第320條第1項之竊盜罪，法定刑為「5年
    以下有期徒刑、拘役或500,000元以下罰金」，足見受刑人
    所為後案之違反情節並未重於前案，復受刑人所犯之後案係
    竊盜犯行，並無侵占之行為，尚難僅以受刑人故意再犯後案
    之竊盜犯行，即認有非予撤銷前案全部之罪之緩刑宣告，而
    再執行刑罰，否則難收其預期效果之情狀，尤以受刑人所犯
    後案之竊盜犯行，經法官量處之罪刑為拘役20日，對受刑人
    而言，應已足生警惕與處罰之效果，尚無庸另將其前案業務
    侵占罪之緩刑亦併予撤銷，致失立法所訂緩刑制度之本意。
    綜上所述，聲請人聲請撤銷前案之緩刑宣告，其理由尚有不
    足，應予駁回。　　
四、依刑事訴訟法第220條，裁定如主文。
中　　華　　民　　國　　110 　年　　11　　月　　17　　日
　　　　　　　　　　刑事第六庭  法  官  陳韋仁
以上正本證明與原本無異。
如不服本裁定，應於裁定送達後5日內向本院提出抗告狀（須附
繕本）。
中　　華　　民　　國　　110 　年　　11　　月　　17　　日
                                書記官  陳映佐